臺灣高等法院高雄分院民事判決　　　九十一年度上易字第一六０號
　　　上　訴　人　甲○○
　　　訴訟代理人　姜宜君律師
　　　被　上訴人　乙○○
右當事人間請求返還不當得利事件，上訴人對於中華民國九十一年四月三十日臺灣高
雄地方法院九十年訴字第一二三九號第一審判決提起上訴，本院判決如左：
　　　主　　　文
上訴駁回。
第二審訴訟費用由上訴人負擔。
　　　事　　　實
甲、上訴人方面：
　一、聲明：求為判決：
　　(一)原判決不利於上訴人部分廢棄。
　　(二)右廢棄部分，被上訴人在第一審之訴及假執行之聲請均駁回。
　　(三)第一、二審訴訟費用由被上訴人負擔。
　二、陳述：除與原判決書記載相同者予以引用外，補稱：
　　(一)上訴人於台南小東郵局000000－0號帳戶，係民國（以下同）八十五年
　　　因當兵需要而開戶，隨後即將存簿交母親洪麗雪保管，嗣因洪麗雪不慎將之遺
　　　失，乃於九十年十月聲請補發。被上訴人於八十八年七月十九日，雖匯款至上
　　　開帳戶內，但上訴人因存簿遺失，根本未取得任何款項。
　　(二)不當得利之法律規定旨在因調整財產變動而生之不公平現象，使之回復合理狀
      態。上訴人既未受領被上訴人之匯款，即未受有利益，不符合不當得利中「受
　　　有利益」之構成要件；又被上訴人匯款之目的，係要領取新台幣（以下同）一
　　　千零六十萬元之六合彩賭博彩金，乃出於不法原因而為給付，依民法第一百八
　　　十條第四款規定，被上訴人亦不得請求返還不當得利。
乙、被上訴人方面：
　一、聲明：求為判決：
　　(一)上訴駁回。
　　(二)訴訟費用由上訴人負擔。
二、陳述：除與原判決書記載相同者予以引用外，補稱：
　　上訴人之手機號碼與刮刮樂詐騙集團吳會長之手機號碼相同，可知是同一人，且
　　上訴人台南小東郵局０一二八七五帳號，自八十七年五月至九十年間，亦係由其
　　使用，上訴人辯稱未收受匯款且不認識通安公司之任何人，均係卸責之詞。
　　　　理　　由
一、被上訴人主張：被上訴人為廣安公司以刮刮樂詐財案之被害人，於八十八年七月
　　十四日接獲廣安公司刮刮樂中獎通知，八十八年七月十六日自稱廣安公司「黃副
　　理」以刮刮樂中獎之技倆詐欺被上訴人，使被上訴人陷於錯誤，於八十八年七月
　　十九日將一百零六萬元匯入上訴人甲○○帳戶。上訴人以其所設帳戶，與廣安公
　　司共同詐取被上訴人金錢，渠等受領上開金額，顯屬無法律上之原因，而受有利
　　益，致被上訴人受有損害，自應返還其利益，爰依民法第一百七十九條前段規定
　　之不當得利法律關係，請求上訴人返還所受領之金額一百零六萬元等語。
二、上訴人則以：上訴人於台南小東郵局帳戶，係八十五年因當兵需要而開戶，嗣因
　　不慎將之遺失，而於九十年十月聲請補發。被上訴人於八十八年七月十九日之匯
　　款，上訴人因存簿遺失，根本未取得任何款項，上訴人既未受領被上訴人之匯款
　　，即未受有利益，不符合不當得利中「受有利益」之構成要件；又被上訴人匯款
　　之目的，係要領取一千零六十萬元之六合彩賭博彩金，乃出於不法原因而為給付
　　，依民法第一百八十條第四款規定，被上訴人亦不得請求返還不當得利等語，資
　　為抗辯。
三、本件被上訴人主張之事實業據其提出郵政國內匯款執據為證，並經原審依職權向
　　郵政儲金匯業局函詢，被上訴人確曾於將系爭款項匯入上訴人上開帳戶，並已被
　　提領，此有郵政儲金匯業局九十年八月十日管字第九０五０六０一０─六三０號
　　函郵政存簿儲金每月活動戶存提詳情表在卷可稽（見原審卷第七十三頁）及臺灣
    高雄地方法院檢察署八十八年度偵字第一九二一二號起訴書影本附卷足按，堪信
    為真實。
四、上訴人抗辯稱上訴人於台南小東郵局帳戶，係八十五年因當兵需要而開戶，嗣因
    不慎將之遺失，而於九十年十月聲請補發。被上訴人於八十八年七月十九日之匯
    款，上訴人因存簿遺失，根本未取得任何款項云云，惟查上訴人之上開帳戶儲金
    簿雖於八十八年七月五日辦理掛失止付，同時補發儲金簿，惟並未辦理變更印鑑
    ，被上訴人於八十八年七月十九日匯入一百零六萬元至上訴人上開帳戶後，該帳
    戶即於同日提領現金各四十萬元，四十萬元，各提領九萬元轉存入林弘寄帳戶，
    九萬元轉存入陳碧柔帳戶，以提款卡各提領五萬元、三萬元，直至九十年十月二
    十九日再辦理掛失止付，同時補發儲金簿，更換印鑑、更換密碼，九十年十月二
    十九日第二次申請提款卡，有該帳戶之交易詳情表，台南郵局九十一年十一月十
    一日支九一字第五０六００一六三五號函及附件，九十一年十一月十四日支九一
    字第五０六００一六四五號函在卷可稽，上訴人雖於八十八年七月五日辦理掛失
    止付同時補發儲金簿，但並未辦理變更印鑑，其提款卡亦未辦理掛失更換密碼，
    足證八十八年七月十九日該帳戶提領一百零六萬元均為上訴人所提領無疑。又上
    訴人係與刮刮樂詐騙集團向被上訴人詐稱中六合彩，須先繳清公司所抽佣金一百
    萬零六萬元，致被上訴人陷於錯誤而如數匯付，並非與上訴人賭博而交付，上訴
    人指被上訴人係出於不法原因而為給付，依民法第一百八十條第四款規定，被上
    訴人不得請求返還不當得利云云，自非可採。
五、按無法律上之原因，而受利益，致他人受損害者，應返還其利益，民法第一百七
　　十九條前段定有明文。上訴人經由其於郵局開設之帳戶受領被上訴人所匯入之上
    開款項，且顯係無法律上之原因而受領有上開款項，致被上訴人受有損害，揆諸
    前揭條文意旨，上訴人自負有返還各款項之責任。
六、從而，被上訴人本於民法第一百七十九條前段規定之不當得利法律關係，請求上
　　訴人返還一百零六萬元及法定利息為有理由，應予准許，原審為上訴人敗訴之判
    決，核無違誤，上訴論旨求予廢棄為無理由，應予駁回。
七、據上論結，本件上訴為無理由，依民事訴訟法第四百四十九條第一項、第七十八
　　條，判決如主文。
中　　華　　民　　國　　　　九十一　　　年　　 十二　　 月　　 十八　　 日
　　　　　　　　　　　　　　　　　　　臺灣高等法院高雄分院民事第三庭
~B1審判長法官　張明振
~B2法　　　官　鄭月霞
~B3法　　　官　徐文祥
右為正本係照原本作成。
不得上訴。
中　　華　　民　　國　　　　九十一　　　年　　 十二 　　月　　 二十　 　日
~B法院書記官　劉博文
　　　　　　　　　　　　　　　　　　　　　　　　　　　　　　　　　　　　Ｈ
